臺灣高等法院民事判決　　　　　　　　　　96年度訴字第35號
原　　　告　　美商‧利惠國際有限公司（Levi Strauss, USA,
　　　　　　　LCC）
法定代理人　　丁○○
訴訟代理人　　吳婷婷律師
　　　　　　　楊敏玲律師
　　　　　　　丙○○
被　　　告　　龍華國際開發有限公司
兼法定代理人　乙○○
　　　　　　　　　　　　4樓
上列當事人間因偽造文書等案件提起附帶民事訴訟，請求侵權行
為損害賠償事件，由本院刑事庭移送前來，經本院於中華民國96
年12月4日言詞辯論終結，判決如下：
    主  文
被告應連帶給付原告新台幣貳佰貳拾萬元，及自民國九十六年四
月三日起至清償日止，按年息百分之五計算之利息。
原告其餘之訴駁回。
訴訟費用由被告連帶負擔十分之七，餘由原告負擔。
本判決命被告給付部分，於原告以新臺幣柒拾參萬肆仟元為被告
供擔保後，得假執行。
原告其餘假執行之聲請駁回。
    事實及理由
一、原告主張：訴外人美商‧利惠公司（Levi Strauss & Co.）
    係世界知名之服飾製造商，而代表該公司信譽及產品品質之
    「LEVI 'S」、「TWO Horse Brand圖」、「501」及「RED
    TAB」等商標圖樣（下稱系爭商標圖樣），均經該公司向經
    濟部智慧財產局（下稱智慧財產局）申請登記註冊獲准取得
    商標專用權，指定使用於各種衣服、牛仔裝、休閒服及T恤
    等類商品，均仍在專用期限內，而該公司已於民國（下同）
    88年11月11日將系爭商標圖樣授權原告在台灣使用，並向智
    慧財產局辦妥授權登記在案。被告乙○○係被告龍華國際開
    發有限公司（下稱龍華公司）之負責人，以經營成衣生產為
    業務，其為謀取不法利益，竟自94年12月間起，未得原告之
    同意，偽造上有系爭商標圖樣之文字吊牌及領環，並於台北
    縣蘆洲市○○路426巷7號1樓龍華公司之營業處所，擅自製
    造使用系爭商標圖樣之仿冒服飾，及將上開偽造之吊牌、領
    環附加於該仿冒服飾上，再以每件新台幣（下同）80元至
    110元不等之價格，批發予他人，再於網路刊登廣告，販賣
    予不特定人牟利，致原告受有損害，爰依商標法第61條、第
    63條第1項第3款、第3項、第64條、第69條及民法第28條、
    第184條、公司法第23條之規定，請求被告連帶負損害賠償
    責任，並聲明：(一)被告應連帶給付原告300萬元，及自起訴
    狀繕本送達之翌日起至清償日止，按年息5%計算之利息。(二)
    被告應將認定被告侵害原告商標使用權之民、刑事最後事實
    審判決書主文，以五號字體刊登於聯合報第25版，以全國版
    十全之版面刊載1日，登載費用由被告連帶負擔。(三)就第(一)
    項聲明願供擔保請准宣告假執行。（原告另對擷華實業有限
    公司及甲○○請求部分，業於本院審理中撤回此部分之起訴
    －見本院卷第40頁，爰就此部分之主張及陳述不予贅述，附
    此敘明。）
二、被告則以：其僅係接受訂單製造仿冒系爭商標圖樣之服飾，
    並未對外販售等語，資為抗辯，並聲明：原告之訴駁回。
三、按商標權人對於侵害其商標權者，得請求損害賠償，並得請
    求排除其侵害；有侵害之虞者，得請求防止之；又商標權人
    請求損害賠償時，得就查獲侵害商標權商品之零售單價500
    倍至1500倍之金額計算其損害，但所查獲商品超過1500件時
    ，以其總價定賠償金額；商標權人之業務上信譽，因侵害而
    致減損時，並得另請求賠償相當之金額，商標法第61條第1
    項、第63條第1項第3款、第3項分別定有明文。又此等規定
    ，依商標法第69條規定，於經授權使用商標者，其使用權受
    有侵害時，準用之。經查：
  (一)原告主張系爭商標圖樣均經美商‧利惠公司向智慧財產局申
    請登記註冊獲准取得商標專用權，指定使用於各種衣服、牛
    仔裝、休閒服及T恤等類商品，均仍在專用期限內，美商‧
    利惠公司並於88年11月11日將系爭商標圖樣授權原告在台灣
    使用，並向智慧財產局辦妥授權登記；又乙○○有於前揭時
    、地擅自製造使用系爭商標圖樣之仿冒服飾，並偽造上有系
    爭商標圖樣之文字吊牌及領環附加於該仿冒之服飾上，再將
    該仿冒服飾批發予他人在網路上販賣等情，有公司資料查詢
    表、系爭商標圖樣註冊一覽表、商標註冊證、商標資料檢索
    、經濟部智慧財產局93年7月12日（93）智商0970字第09380
    317910號函（以上見本院96年度附民字第44號卷第10、12至
    26頁）及搜索筆錄、扣押物品目錄表、扣押物品收據、扣押
    物品照片及鑑定報告書可證（以上見台灣板橋地方法院檢察
    署－下稱板橋地檢署95年度偵字第20846號卷第16至28、30
    頁）。而乙○○於所涉違反商標法等罪之刑事訴訟偵查中亦
    供稱：「有人在網路刊登廣告接訂單，我再出貨給他，一件
    衣服80元至110元價錢賣出」，「約在94年12月底開始販賣
    ，（每月獲利）約10幾萬元毛利」，「（警方所查扣之仿冒
    服飾）是我製作」，「（開始製造上開仿冒服飾）時間是去
    年（94年)12 月底左右。是朋友說有人有大量的需求，而我
    來就是作代工」等語（見板橋地檢署95年度偵字第20846號
    卷第7至8、35頁）；復於該刑事訴訟審理中供稱：「我有批
    發那些衣服出去沒有錯」，「（那些衣服都是我製造的）沒
    有錯」等語（見本院96年度上訴字第569號卷第68頁反面）
    ；且乙○○因此所涉及刑責部分，亦經本院刑事庭認定其犯
    有未得商標權人同意於同一商品使用相同之註冊商標罪及行
    使偽造準私文書罪，而各判處有期徒刑6月，應執行有期徒
    刑10月確定，亦有本院96年度上訴字第569號刑事判決可稽
    （見原審卷第17至24頁），並經本院調閱上開刑事案卷查明
    無訛，是原告所為此部分之主張，堪信為真實。故原告據以
    主張乙○○所為侵害其就系爭商標圖樣之商標使用權，應屬
    可取。
  (二)原告主張內政部警政署保安警察第二總隊一大隊第三中隊於
    95年7月13日在龍華公司工廠內查獲仿冒LEVI'S商標之T恤成
    品20,410件、T恤半成品1,447件、外包裝PE夾鍊袋19,600個
    、外包裝紙盒1,428個、裁縫機2台、衣服花樣商標印花網版
    12版及各式商標標示牌、吊牌、布批各1批，而上開仿冒LEV
    I'S商標之T恤成品之平均售價為95元等情，有搜索筆錄、扣
    押物品目錄表、扣押物品收據、扣押物品清單及扣押物品照
    片可證（見板橋地檢署95年度偵字第20846號卷第16至28、
    38至39頁），且為被告所不爭執（見本院卷第28頁）。則原
    告以所查扣上開仿冒LEVI'S商標之T恤成品20,410件，以每
    件95元計算其所受損害為1,938,950元（計算式為：95×20,
    410＝1,938,950），自屬有據。
  (三)按當事人已證明受有損害而不能證明其數額或證明顯有重大
    困難者，法院應審酌一切情況，依所得心證定其數額，民事
    訴訟法第222條第2項定有明文。原告主張因乙○○所製造、
    販賣之上開仿冒服飾品質低劣，嚴重減損原告業務上之信譽
    ，致原告受有1,061,050元之損害等語，惟未據提出任何證
    據以資證明。然乙○○所為上開侵害原告商標使用權之行為
    ，依一般經驗法則，原告業務上之信譽必將因此而有所減損
    ，且此損害數額顯難以證明，爰依前揭規定，斟酌乙○○自
    94年12月間起開始製造、販賣上開仿冒服飾，迄至95年7月
    13日經警查獲為止，其侵害原告商標使用權之行為期間約半
    年及其上開侵權行為之態樣等情況，本院認原告就此部分請
    求乙○○賠償261,050元為適當。
  (四)次按法人對於其董事或其他有代表權之人因執行職務所加於
    他人之損害，與該行為人連帶負賠償之責任，民法第28條定
    有明文；又公司負責人對於公司業務之執行，如有違反法令
    致他人受有損害時，對他人應與公司負連帶賠償之責，公司
    法第23條第2項亦定有明文。經查乙○○係龍華公司之負責
    人，而龍華公司之營業項目包括成衣零售、布疋呢絨綢緞批
    發及零售等業務，有公司基本資料查詢表可稽（見本院96年
    度附民字第44號卷第10頁、本院卷第49頁），又乙○○係於
    龍華公司之營業處所製造、販賣上開仿冒服飾，已如前述，
    依其情節，堪認乙○○所為上開行為係執行龍華公司之業務
    ，是依前揭規定，原告自得請求龍華公司就乙○○所為上開
    侵害其商標使用權之行為，應與乙○○負連帶賠償責任。準
    此，原告得請求被告連帶賠償2,200,000元（計算式為：1,
    938,950＋261,050＝2,200,000）。
  (五)又按商標權人得請求由侵害商標權者負擔費用，將侵害商標
    權情事之判決書內容全部或一部登載新聞紙，商標法第64條
    固定有明文。惟查原告起訴時係聲明請求被告應將認定被告
    侵害原告商標使用權之民、刑事最後事實審判決書全文，以
    五號字體刊登於聯合報第25版，以全國版十全之版面刊載1
    日，登載費用由被告連帶負擔（見本院96年度附民字第44號
    卷第2頁），嗣經本院於言詞辯論期日向原告曉諭是否有必
    要刊登民、刑事最後事實審判決書全文後，原告減縮此部分
    之聲明為：「被告應將認定被告侵害原告商標使用權之民、
    刑事最後事實審判決書主文，以五號字體刊登於聯合報第25
    版，以全國版十全之版面刊載1日，登載費用由被告連帶負
    擔」，本院乃再向原告曉諭僅請求被告刊登上開判決主文是
    否足以達到此部分請求之訴訟目的，然原告仍表示僅請求刊
    登上開判決主文（見本院卷第56頁反面）。惟查本件關於被
    告侵害原告商標使用權之刑事最後事實審判決書即本院96年
    度上訴字第569號判決主文僅諭知：「原判決撤銷。乙○○
    未得商標權人同意，於同一商品，使用相同之註冊商標，處
    有期徒刑陸月，如易科罰金，以新臺幣壹仟元折算壹日，扣
    案如附表所示之物均沒收；又行使偽造準私文書，足以生損
    害於他人，處有期徒刑陸月，如易科罰金，以新臺幣壹仟元
    折算壹日，扣案如附表編號六至十四所示之物均沒收；應執
    行有期徒刑拾月，如易科罰金，以新臺幣壹仟元折算壹日，
    扣案如附表所示之物，均沒收」（見本院卷第17頁）；而本
    件民事判決主文亦僅諭知被告對原告所負損害賠償之內容，
    均無從僅由此二判決主文之記載即得知悉被告侵害原告商標
    使用權之情事，而達原告此部分請求之訴訟目的，是原告所
    為此部分之請求難認有訴之利益存在，不應准許。
四、綜上所述，原告請求被告連帶賠償2,200,000元，及自起訴
    狀繕本送達之翌日即96年4月3日起至清償日止，按年息5%計
    算之利息，為有理由，應予准許；其逾此範圍之請求為無理
    由，應予駁回。又原告陳明願供擔保聲請宣告假執行，經核
    其勝訴部分並無不合，爰酌定相當擔保金額宣告之；至於原
    告敗訴部分，其假執行之聲請即失所附麗，不應准許。
五、至兩造其餘之攻擊或防禦方法及未經援用之證據，經本院斟
    酌後，認為均不足以影響本判決之結果，自無逐一詳予論駁
    之必要，併此敘明。
六、據上論結，本件原告之訴為一部有理由，一部無理由，依民
    事訴訟法第79條、第85條第2項、第463條、第390條第2項，
    判決如主文。
中　　華　　民　　國　　96　　年  　12　　月　　25　　日
                    民事第四庭
                        審判長法  官  張劍男
                              法  官  丁蓓蓓
                              法  官  彭昭芬
正本係照原本作成。
如不服本判決，應於收受送達後20日內向本院提出上訴書狀，其
未表明上訴理由者，應於提出上訴後20日內向本院補提理由書狀
（均須按他造當事人之人數附繕本）上訴時應提出委任律師或具
有律師資格之人之委任狀；委任有律師資格者，另應附具律師資
格證書及釋明委任人與受任人有民事訴訟法第466條之1第1項但
書或第2項（詳附註）所定關係之釋明文書影本。
中　　華　　民　　國　　96　　年　　12　　月　　27　　日
                      　　　　書記官  丁華平
附註：
民事訴訟法第466條之1（第1項、第2項）：
對於第二審判決上訴，上訴人應委任律師為訴訟代理人。但上訴
人或其他法定代理人具有律師資格者，不在此限。
上訴人之配偶、三親等內之血親、二親等內之姻親，或上訴人為
法人、中央或地方機關時，其所屬專任人員具有律師資格並經法
院認為適當者，亦得為第三審訴訟代理人。
